臺灣高等法院臺中分院刑事裁定　
110年度毒抗字第463號
抗  告  人  
即  被  告  陳麒翔


上列抗告人即被告因違反毒品危害防制條例案件，不服臺灣臺中
地方法院中華民國110年3月26日110年度毒聲字第427號裁定（偵
查案號：臺灣臺中地方檢察署110年度毒偵字第701號；聲請案號
：110年度聲觀字第314號），提起抗告，本院裁定如下：
    主  文
抗告駁回。
    理  由
一、本件抗告人即被告陳麒翔（下稱被告）抗告意旨詳如附件所
    載。
二、按犯毒品條例第10條之罪者，檢察官應聲請法院裁定，令被
    告入勒戒處所觀察、勒戒，其期間不得逾2月；依前項規定
    為觀察、勒戒或強制戒治執行完畢釋放後，3年後再犯第10
    條之罪者，適用前2 項之規定，毒品條例第20條第1項、第3
     項分別定有明文。
三、經查：
　㈠被告基於施用第二級毒品犯意，於民國109年4月18日15時許
    ，在其位於臺中市○區○○路000巷0號住處房間內，以將甲基
    安非他命置入玻璃球內燒烤吸食煙霧之方式，施用第二級毒
    品甲基安非他命1次等情，業據被告於警、偵訊時均坦承不
    諱；且被告經警採集之尿液，以酵素免疫分析法及GC/MS氣
    相層析/質譜儀法檢驗之結果，確呈安非他命、甲基安非他
    命陽性反應等情，此有中山醫學大學附設醫院檢驗科藥物檢
    測中心出具之尿液檢驗報告及臺中市政府警察局第二分局委
    託檢驗尿液代號與真實姓名對照表各1份附卷可稽。被告確
    有於前揭時、地，施用第二級毒品甲基安非他命1次之犯行
    ，堪信為真。
  ㈡又被告前於106年10月8日15時許、106年11月10日22時10分採
    尿前4日內某時及107年3月12日8時許，因施用毒品案件，經
    臺灣臺中地方檢察署檢察官以106年度毒偵字第4774號、
　　107年度毒偵字第33號、第1487號為附命完成戒癮治療之緩
    起訴處分，緩起訴期間自107年4月20日至109年4月19日止。
    嗣因被告於上開緩起訴處分期間內，再次施用第二級毒品，
    經臺灣臺中地方檢察署檢察官撤銷前揭緩起訴處分，足認被
    告該次緩起訴戒癮治療執行尚未完成；嗣後被告雖曾另經原
    審以108年度中簡字第970號判處有期徒刑3月、2月，合併應
    執行有期徒刑4月；及經原審以108年度中簡字第1331號判處
    有期徒刑2月確定，亦即被告於本案犯行前，雖屢犯施用第
    二級毒品罪遭論罪科刑，然其未曾接受過觀察、勒戒或強制
    戒治執行，有臺灣高等法院被告前案紀錄表在卷可參，且其
    前述緩起訴期間之戒癮治療並未完成，無從視為已接受等同
    觀察、勒戒或強制戒治之處遇，足認被告於本案施用毒品回
    溯3年內，並無觀察、勒戒或強制戒治，或戒癮治療完成之
    情。
  ㈢按毒品危害防制條例所規定之觀察、勒戒處分，其立法意旨
    在幫助施用毒品者戒除毒癮，該處分之性質非為懲戒行為人
    ，而係為消滅行為人再次施用毒品之危險性，目的在戒除行
    為人施用毒品之身癮及心癮措施，觀察、勒戒係導入一療程
    觀念，針對行為人將來之危險所為預防、矯治措施之保安處
    分，以達教化與治療之目的，可謂刑罰之補充制度，從而毒
    品危害防制條例本身所規定之觀察、勒戒及強制戒治等保安
    處分，雖兼具自由刑之性質，卻有刑罰不可替代之教化治療
    作用，且觀察、勒戒既屬用以矯治、預防行為人反社會性格
    ，而具社會保安功能之保安處分，當無因行為人之個人或家
    庭因素而免予執行之理。經查：
　　⒈本案被告前揭附命完成戒癮治療之緩起訴處分因其於緩起
      訴期間再犯施用毒品案件，而被撤銷，依照毒品戒癮治療
      實施辦法及完成治療認定標準第12條第4款，視為未完成
      戒癮治療，被告抗告意旨縱稱曾向觀護人報到、於中國醫
      學大學附設醫院治療及向定期警局報到驗尿等情，仍難認
      被告已完成戒癮治療之執行。
　　⒉被告另稱檢察官就本案已向地院起訴及高院上訴，均遭駁
      回等情。經查，本案前確曾經檢察官提起公訴後，經臺灣
      臺中地方法院認起訴程序違背法令，以109年度易字第
　　　2030號為不受理判決，檢察官上訴後，再經本院以110年
      度上易字第56號駁回上訴，有前開2判決在卷可參，而前
      揭2判決理由均係認檢察官就本案應依修正後毒品危害防
      制條例規定，給予被告適用觀察、勒戒或強制戒治之機會
      ，更可認本件檢察官聲請觀察勒戒程序並無違法失當之處
      ，被告誤認前揭判決意旨，主張檢察官曾就本案起訴及上
      訴，即認本件檢察官聲請觀察勒戒程序違法，尚屬誤會。
　㈣綜上所述，本案檢察官於個案裁量再為「附命完成戒癮治療
    之緩起訴處分」或「聲請法院裁定觀察、勒戒」後，既向原
    審法院聲請裁定送觀察、勒戒，原審認被告確有施用第二級
    毒品犯行，而依毒品危害防制條例第20條第1項規定，裁准
    被告應送勒戒處所觀察、勒戒，其期間不得逾2月，本院經
    核其認事用法並無違誤。被告執前詞提起抗告，為無理由，
    應予駁回。
據上論斷，應依刑事訴訟法第412條，裁定如主文。
中　　華　　民　　國　　110 　年　　4 　　月　　23　　日
            刑事第八庭　  審判長法　官　林  清  鈞
                                法　官　郭  瑞  祥
                                法　官　簡  婉  倫
以上正本證明與原本無異。
不得再抗告。
                                書記官  林　書　慶
中　　華　　民　　國　　110 　年　　4 　　月　　23　　日